【裁判字號】    91,易,860
【裁判日期】    920513
【裁判案由】    竊盜等
【裁判全文】
臺灣新竹地方法院刑事判決                          九十一年度易字第八六號
    公  訴  人  臺灣新竹地方法院檢察署檢察官
    被      告  丁○○
                丙○○
右列被告因恐嚇案件，經檢察官提起公訴（九十一年度偵字第一八六七號），本院判
決如左：
    主  文
丁○○、丙○○共同意圖為自己不法之所有，以恐嚇使人將本人之物交付，各處有期
徒刑捌月。均緩刑參年。
    事  實
一、丁○○係位於新竹市○○路○段四九號「台聯社」商店之保全人員，丙○○係位
    於新竹市○○路「台聯社」商店之保全人員，緣乙○○於民國九十一年四月二日
    十一時許，至上開位於經國路之「台聯社」內，竊取店內之「夢十七洗髮乳」一
    瓶（價值新台幣七十九元，所犯竊盜罪業經本院另行審結），於欲騎乘機車離去
    之際，為丁○○在店門口當場攔下，詎丁○○於查獲乙○○竊盜犯行後，未報警
    處理，反將乙○○帶至位於店內地下室之廚房，並以電話聯絡丙○○到場後，二
    人復共同基於意圖為自己不法所有之犯意聯絡，明知乙○○所竊得之洗髮乳僅價
    值七十九元，竟以「你要和解還是報警，如果報警會上手銬」、「如不想送警察
    局，就拿十萬元來賠」等語恐嚇乙○○，並要乙○○當場寫下自白書，使乙○○
    心生畏懼，任丁○○自其皮包內取出三千元，另強行扣留乙○○所有之身分證、
    機車鑰匙，揚言交付十萬元後始交還，以此方式使乙○○行無義務之事，嗣因乙○○欲外出籌措金錢時身無分文，丁○○於是再返還一千元予乙○○，乙○○隨
    即至附近提款機先後提領三萬元、二萬元，因始終無法湊足十萬元遂向警方報案
    而查獲上情，並在丁○○身上起出上開二千元、機車鑰匙及自白書等物。
二、案經乙○○訴由新竹市警察局第一分局報告臺灣新竹地方法院檢察署檢察官偵查
    起訴。
    理  由
一、訊據被告丁○○、丙○○固不否認因發現告訴人乙○○竊取洗髮乳一瓶，而將乙○○帶到地下室之廚房交談，並取得乙○○所書立之自白書一紙、二千元及身分
    證、機車鑰匙等情，惟否認對乙○○有何妨害自由及恐嚇取財犯行，被告丁○○
    辯稱：我們沒有強制乙○○說要罰十萬元，也沒有要扣證件及機車，證件及機車
    是乙○○自己留下來的，乙○○苦苦哀求叫我們不要送她去警局，並說要賠償我
    們，：：身分證、機車鑰匙和二千元是乙○○自己放在桌上，我怕丟掉，所以就
    把身分證、鑰匙及二千元放進我的口袋，沒有要求乙○○將機車留下云云；被告
    丙○○則辯稱：當天我休假，丁○○說抓到小偷不知如何處理，我就說直接送警
    局就好了，我問乙○○是否沒錢才要偷洗髮精，她說有錢，我說妳這樣的行為很
    惡劣，一定要送警察局，乙○○聽到這樣就開始哭，叫我們不要送，自白書是我
    們要她寫的，看她偷了什麼東西，偷了幾次，：：沒有叫乙○○拿十萬元出來，
    不知道乙○○為何把錢、機車留下，我去十幾分鐘就走了云云。
（一）然查，被告丁○○、丙○○如何對乙○○施以恐嚇、取去乙○○皮包內之金錢
      及扣留身分證、機車鑰匙等情，除據乙○○迭於警訊、偵查、本院調查時指訴
      明確且前後一致外，並有乙○○所書具之自白書、贓證物品認領保管收據、千
      元紙鈔影本各一紙在卷足參（見偵查卷第二十、二二頁）；另經本院依職權向
      彰化商業銀行新竹科學園區分行查詢結果，乙○○於九十一年四月二日案發當
      天，確實有提領三萬元、二萬元現金之事實，有該行九十一年十二月十日彰科
      字第六三四五號函一件在卷可按；又證人即警員甲○○於本院調查時證稱：（
      受理經過？）乙○○表示在賣場偷一瓶洗髮精，遭到保全人員恐嚇，要求她交
      出十萬元，她自己就到警局投案有竊盜行為，並表示身分證、機車等被押在賣
      場，向我們求救，（當時乙○○的神情如何？）很害怕，她說她付不出那個錢
      ，（乙○○有無提到她去領錢的事？）有的，領了多少錢我忘了，（乙○○很
      明確跟你說對方要求她要付十萬元？）是的，她說公司保全人員把她帶到保全
      人員休息室表示，公司不知道她偷竊，但他們從監視錄影帶有看到她偷竊，要
      求她要拿錢出來，不然要送法辦，（當時乙○○有無說為何她的身分證、機車
      會放在賣場？）她說因她沒有錢，所以機車、身分證都被扣在那裡，（紙鈔二
      千元什麼情況下查獲的？）乙○○報案的時候說她已經先給二千元了，錢不夠
      ，所以才有身分證、機車抵押的問題等語（見本院九十二年一月二十四日詢問
      筆錄）；而被告丁○○亦自承機車鑰匙、二千元等物係自其身上起出等情不諱
      ，足見告訴人乙○○所指訴之情節非虛，況乙○○與被告二人素不相識，並無
      嫌隙，應無誣陷被告二人之理。又被告二人乃專業保全人員，於本院亦自承：
      若有查獲偷竊情事應先報告主管，再決定是否送法辦，本件於抓到乙○○當時
      就有報告老板，老板交代報警處理等語（見本院九十二年四月二十四日審理筆
      錄），既然老板已交代要報警處理，被告二人不僅未即如此做，反而仍繼續在
      地下室與告訴人交談，甚至取得乙○○所有之現金、機車鑰匙、身分證，且任
      令乙○○離去，實不符情理；又告訴人乙○○並非愚笨之人，在明知自己所偷
      竊財物價值僅七十九元之情況下，若非受到被告二人之恐嚇而心生畏怖，豈有
      在已交付二千元後，仍願意將機車鑰匙、身分證交予被告丁○○，而再提款籌
      措十萬元之理。
（二）測謊鑑定，係依一般人在說謊時，會產生遲疑、緊張恐懼、不安等心理波動現
      象，乃以科學方法，由鑑定人利用測謊儀器，將受測者之上開情緒波動反應情
      形加以紀錄，用以判別受測者之供述是否真實。故測謊鑑定，倘鑑定人具備專
    業之知識技能，復事先獲得受測者之同意，所測試之問題及其方法又具專業可
      靠性時，該測謊結果，如就否認犯罪有不實之情緒波動反應，雖不能採為有罪
      判決之唯一證據，但非無證據能力，仍得供裁判之佐證，至其證明力如何，事
      實審法院自得依職權自由判斷之。查本件經法務部調查局依據控制問題法、混
      合問題法，對被告丁○○、丙○○、告訴人乙○○關於本案進行測謊結果，被
      告丁○○對於「渠沒有扣留乙○○的物品」、「丙○○沒有叫乙○○籌款換回
      扣留物品」之問題，被告丙○○對於「渠不知丁○○有無扣留乙○○的物品」
      、「渠沒有叫乙○○籌款換回扣留物品」之問題，經測試均呈情緒波動反應，
      研判均有說謊，而告訴人乙○○對於「當天丁○○有扣留渠的證件、機車等物
      品」、「丙○○有叫渠籌款換回扣留物品」之問題，經測試無情緒波動反應，
      研判未說謊，此有該局九十一年七月五日調科參字第○九一○○三二六二七○
      號測謊報告書一件附卷可按（見偵查卷第六二頁）。再參酌上述事證，本院認
      被告上開所辯均不足採，本件事證明確，被告二人犯行已堪認定，應依法論科
      。
二、按刑法第三百四十六條第一項之恐嚇罪，凡一切言語、舉動，係基於使人提供財
    物為目的，足以使他人生畏懼心者，均足當之。本件被告二人明知乙○○僅竊取
    價值七十九元之洗髮乳一瓶，竟要求乙○○支付十萬元之金錢，聲明付款後可免
    送法辦，顯係以將乙○○送法辦為由，恫嚇乙○○，主觀上有不法所有之意圖甚
    明，故核被告丁○○、丙○○所為均係犯刑法第三百四十六條第一項之恐嚇取財
    罪、刑法第三百零四條之強制罪。又被告二人就上開犯行有犯意之聯絡及行為之
    分擔，應論以共同正犯。另所犯二罪間有方法目的之牽連關係，應從一重之恐嚇
    取財罪論斷。公訴人雖未論及刑法第三百四十六條恐嚇取財罪，然本院既認被告
    所犯該罪與起訴之刑法第三百零四條強制罪間有裁判上一罪之關係，自可併予審
    理之。爰審酌被告丁○○、丙○○二人素行良好，犯罪之動機、手段、目的、對
    被害人所造成之危害程度及犯罪後態度不佳，飾詞卸責等一切情狀，各量處如主
    文所示之刑。末查，被告丁○○、丙○○前均未曾受有期徒刑以上刑之宣告，有
    臺灣高等法院被告全國前案紀錄表附卷可參，經此偵、審程序，當知所警惕，信
    無再犯之虞，本院認所宣告之刑以暫不執行為宜，併各宣告緩刑三年，以勵自新
    。
據上論斷，應依刑事訴訟法第二百九十九條第一項前段，刑法第二十八條、第三百四
十六條第一項、第三百零四條、第七十四條第一款，罰金罰鍰提高標準條例第一條前
段，判決如主文。
本案經檢察官邱朝智到庭執行職務。
中      華      民      國    九十二      年    五      月    十三      日
                                  臺灣新竹地方法院刑事第二庭
                                     法  官    魏  瑞  紅
右正本證明與原本無異。
如不服本判決，應於判決送達後十日內向本院提出上訴狀( 應附繕本 )，上訴於
臺灣高等法院。
                                     書記官    陳  凰  榆
中      華      民      國    九十二      年    五      月    十三      日
中華民國刑法第三百四十六條
 (單純恐嚇罪)
意圖為自己或第三人不法之所有，以恐嚇使人將本人或第三人之物交付者
，處六月以上五年以下有期徒刑，得併科一千元以下罰金。
以前項方法得財產上不法之利益，或使第三人得之者，亦同。
前二項之未遂犯罰之。


司法院資訊處製作；財團法人民間司法改革基金會備份。
